【裁判字號】    88,訴,291
【裁判日期】    890706
【裁判案由】    偽造文書等
【裁判全文】
臺灣板橋地方法院刑事判決                          八十八年度訴字第二九一號
    公  訴  人  臺灣板橋地方法院檢察署檢察官
    被      告  甲○○
右列被告因詐欺案件，經檢察官提起公訴 (八十七年度偵緝字第一二九二號)，本院
判決如左：
    主  文
甲○○連續意圖為自己不法之所有，以詐術使人將本人之物交付，處有期徒刑壹年。
緩刑參年。
    事  實
一、甲○○自民國八十四年三月十日起，在台北縣三峽鎮○○路七十二巷三號三樓住
    處對外召集互助會，召集會員參加其自任會首之互助會，計有(一)八十四年三月十
    日起至八十八年十二月十日止，每會新台幣（下同）二萬元，會員有己○○、乙○○、戊○○、丙○○等人共計五十九會（含會首），每月十日開標，採內標方
    式，即活會者扣除標金繳交會款。(二)八十四年十月五日起至九十年七月五日止，
    每會一萬元，會員亦有己○○、丙○○、戊○○、庚○○、丁○○等七十一會（
    含會首），每月五日開標，亦採內標方式。約定每月於開標日在台北縣三峽鎮○○路七十二巷三號三樓之住處開標，欲投標之會員若不能親往投標，亦可委由會
    首代為投標。詎甲○○因急需資金週轉，竟意圖為自己不法所有之概括犯意，利
    用欲投標之會員，投標時可不親自到場而委託會首代標，及會員間彼此並不完全
    認識且並未到場投標之機會，向會員己○○、乙○○、戊○○、丙○○、丁○○
    、庚○○等人佯稱係其他會員得標，後再向其他會員佯稱係其他會員得標，以此
    隨意捏造任一活會會員得標之詐術，使各該活會會員陷於錯誤而交付會款，計詐
    得一萬元互助會之會員：己○○、丙○○、戊○○（各參加二會）、乙○○、丁○○、庚○○（各參加一會）活會會款一百三十九萬零五百元（每會自八十四年
    十月五日至八十六年十月止，共繳十五萬四千五百元，計有九會），及二萬元互
    助會之會員：己○○、乙○○、戊○○活會會款共計一百二十二萬四千元（每會
    自八十四年三月至八十六年十月止，共繳四十萬八千元），所詐得之會款，則供
    甲○○週轉使用，嗣於八十六年十月甲○○因無力支付會款，片面停標（倒會）
    ，己○○等會員始知受騙。
二、案經己○○、丙○○、丁○○、乙○○、戊○○、庚○○訴由台灣板橋地方法院
    檢察署檢察官偵查起訴。
    理  由
一、訊據被告甲○○固坦承週轉不靈倒會之事實，然矢口否認詐欺之犯行，辯稱：係
    因遭會員倒會而週轉不靈，並未冒標其他活會會員云云。惟查，右揭犯罪事實，
    業據被告甲○○於偵查中坦承不諱，核與被害人即會員己○○、丙○○、丁○○
    、乙○○、戊○○、庚○○於偵查中具狀指訴及偵、審時到庭指訴之情節相同，
    且有互助會會單二紙附卷可稽，被告所辯顯係卸責之詞，並不足採。本件事證明
    確，被告犯行堪以認定。
二、核被告所為，係犯刑法第三百三十九條第一項之詐欺取財罪。被告於當月開標日
    以一詐欺行為，致使其他活會會員陷於錯誤，而交付會款，係一行為侵害數個法
    益，應論以想像競合犯。被告先後多期向活會會員詐取會款，時間緊接，構成要
    件相同，顯係基於概括犯意而反覆為之，為連續犯，應論以一罪，並加重其刑。
    。爰審酌被告之素行、犯罪動機、目的、手段、被害人受詐騙之金額，及部分清
    償積欠之會款，與被害人己○○等人達成和解，及其犯後之態度等一切情狀，量
    處如主文所示之刑，以示懲儆。查被告甲○○前未曾受有期徒刑以上刑之宣告，
    有台灣高等法院檢察署刑案紀錄簡覆表乙紙可稽，其犯罪後，已有悔悟，並與被
    害人己○○達成和解，按月償還被害人一萬元，本院認其經此教訓後，當知警惕
    ，信無再犯之虞，因認其所宣告之刑，以暫不執行為適當，併予宣告緩刑三年，
    以勵來茲而啟自新。
三、公訴意旨另以：被告甲○○自八十六年年初至八十六年九月間止，佯稱有未到之
    活會會員委託其標會，連續以偽造未到活會會員黃裕成等會員名義，在便條紙上
    填載標價充作標單之私文書，在上揭開標地點，供行使之用參與投標互助會，冒
    標上開互助會各兩次，且向各會員收取會款。因認被告甲○○此部分所為另涉有
    刑法第二百十六條之行使第二百十條之偽造私文書罪。經查，此部分之犯行為被
    告甲○○於偵查中固供稱有冒標會員云云，惟其所謂冒標云云，係指虛捏會單內
    部分會員之名字，而於投標時，向活會會員隨意捏造任一活會會員得標，嗣後向
    活會會員收取會款，並無書寫標單，則被告所為僅係施用詐術，尚無偽造文書犯
    行，此外亦無偽造之標單扣案足資佐證，被害人己○○亦陳稱並未到場投標或親
    見被告偽填標單，則此部分之行為尚屬不能證明，因公訴人認此部分之行為與前
    開已論罪、科刑部分屬牽連犯之裁判上一罪關係，爰不另為無罪之諭知，附此
    明。
據上論斷，應依刑事訴訟法第二百九十九條第一項前段，刑法第五十六條、第三百三
十九條第一項、第五十五條、第七十四條第一款，罰金罰鍰提高標準條例第一條前段
，判決如主文。
本案經檢察官簡美慧到庭執行職務
中      華      民      國    八十九    年      七      月      六      日
                                      臺灣板橋地方法院刑事第一庭
                                          法  官    胡  堅  勤
右正本證明與原本無異。
如不服本判決，應於判決送達後十日內，向本院提出上訴狀。
                                          書記官    劉  文  美
中      華      民      國    八十九    年      七      月      六      日
附錄本案論罪科刑法條全文：
刑法第三百三十九條
意圖為自己或第三人不法之所有，以詐術使人將本人或第三人之物交付者，處五年以
下有期徒刑、拘役或科或併科一千元以下罰金。
以前項方法得財產上不法之利益或使第三人得之者亦同。
前二項之未遂犯罰之。


司法院資訊處製作；財團法人民間司法改革基金會備份。
